【裁判字號】    94,重訴,284
【裁判日期】    950908
【裁判案由】    侵權行為損害賠償
【裁判全文】
臺灣板橋地方法院民事判決             94年度重訴字第284號
原      告  丁○○
被      告  丙○○
                        大樓）.
            萬達工程有限公司
上  一  人
法定代理人  乙○○
共      同
訴訟代理人  羅瑩雪律師
複代理人    張瑞倫律師
被      告  伸和化工股份有限公司
法定代理人  戊○○
訴訟代理人  楊明廣律師
            鄭仁哲律師
            甲○○
上列當事人間請求侵權行為損害賠償事件，經本院刑事庭裁定（
94年度附民字第120 號）移送民事庭審理，本院於民國95年8 月
18日言詞辯論終結，判決如下：
    主  文
被告丙○○及萬達工程有限公司應連帶給付原告新台幣肆佰貳拾
萬參仟貳佰玖拾貳元及自民國九十五年二月二十一日起至清償日
止按週年利率百分之五計算之利息。
被告伸和化工股份有限公司應給付原告新台幣壹佰貳拾陸萬柒仟
壹佰玖拾元及自民國九十五年二月二十一日起至清償日止按週年
利率百分之五計算之利息。
原告其餘之訴駁回。
訴訟費用由被告丙○○、萬達工程有限公司連帶負擔十分之四，
被告伸和化工股份有限公司負擔十分之一，餘由原告負擔。
    事實及理由
一、按「訴狀送達後，原告不得將原訴變更或追加他訴。但有下
    列各款情形之一者，不在此限：一、被告同意者。... 三、
    擴張或減縮應受判決事項之聲明者。」民事訴訟法第255 條
    第1 項第1 款定有明文。原告於起訴之初，請求被告丙○○
    、萬達工程有限公司（以下簡稱「萬達公司」）連帶給付3,
    600 萬元並自起訴狀繕本送達之日起至清償日止按週年利率
    5%計算之利息。嗣於95年2 月9 日具補充理由狀追加伸和化
    工股份有限公司（以下簡稱「伸和公司」）為被告，經被告
    丙○○、萬達公司於95年2 月15日本院審理時表示同意此一
    追加；並就請求金額之部分，減縮聲明請求被告連帶給付99
    6 萬，至法定遲延利息部分，經本院95年3 月10日言詞辯論
    程序中之闡明，減縮聲明請求自該補具理由狀送達之日即95
    年2 月21日起至清償日止按週年利率5%計算之利息。原告所
    為上開訴之追加及減縮應受判決事項之聲明，於法核無不合
    ，應予准許。
二、原告主張：
（一）被告萬達公司自民國93年3 月3 日起承包位於台北縣新莊
      市○○路與民安街口之捷運新莊線工地之起重操作及吊掛
      等業務。93年5 月11日上午，被告萬達公司兩名門型業務
      專業人員因故請假未到，被告丙○○明知自己尚未參加相
      關起重機操作人員安全衛生教育訓練並取得結業證書，仍
      依被告萬達公司派駐現場之經理及工頭胡明振之指示，在
      上開工地以無線遙控器操作門型吊車吊運環片導塊等材料
      ，該移動式起重機極具危險性，而操作時，應由專人擔任
      指揮，並應遵循一定之運轉指揮信號，而應禁止人員進入
      ，而被告丙○○應注意能注意竟疏於注意其所操作之門型
      吊車軌道旁是否尚有其他工作人員工作並適時警告，仍於
      5 月11日上午9 時許，以無線遙控器操作門型吊車吊運電
      線一捆至該工地第二門口之處，該門型吊車移動之軌道旁
      ，原告背對吊車軌道站立擦拭環片導塊上之強力膠，閃避
      不及，遭門型吊車撞擊而重心不穩倒地，左小腿捲入吊車
      鋼板內，經消防人員使用救助臂，救出送醫救治，經醫診
      斷受有左下肢嚴重壓砸傷、足踝小腿撕脫傷、跟嫬片狀骨
      折，皮膚組織壞死缺損感染致右足無法著力行走等，被判
      定肢障，關節活動嚴重受影響等重傷害，已審理在案。
（二）按不法侵害他人之身體或健康者，對於被害人因此喪失或
      減少勞動能力或增加生活上之需要時，應負損害賠償責任
      ，此於民法第193 條定有明文。原告受被告之侵權行為後
      ，業被判定肢障，取得殘障手冊，尚需繼續治療，期間甚
      久，至今醫療費約40萬元，喪失勞動能力，至目前為止以
      受傷前月薪33,000元計算，勞動損失為792,000 元。將來
      縱治療後稍為安定，亦因殘障而減少勞動能力，終身輕度
      殘廢，減少五成以上之收入，即每月工資33,000元減半，
      再以25年計算，共減少4,950,000 元，被告應負損害賠償
      之責。
（三）次按不法侵害他人之身體健康，被害人雖非財產上之損害
      亦得請求相當之金額，此於民法第195 條定有明文，原告
      原本在93年考上中華技術學院建築工程學系四技部，對將
      來充滿樂觀與信心，經此打擊而成為殘廢，痛不欲生，前
      途灰暗，爰以上開損害共請求996 萬元之損害賠償。
（四）按受僱人因執行職務，不法侵害他人之權利者，由雇用人
      與行為人連帶負賠償責任此於民法第188 條第1 項定有明
      文。93年5 月11日，被告丙○○未取得執照，被告萬達公
      司罔顧安全竟派其上場操作危險性極高之門型吊車，致使
      原告重傷，被告萬達公司與被告丙○○應負連帶責任。
（五）原告為被告伸和公司之受僱人，被告伸和公司係雇用人，
      原告受雇後，被告伸和公司並未為原告投保勞工保險，亦
      未依勞工安全衛生法第23條第1 項之規定：「雇主對勞工
      應施以從事工作及預防災變所必要之安全衛生教育訓練」
      事先給予原告教育與訓練，即派遣原告至危險工地工作，
      而發生重傷害，並違反民法第483 條之1 、勞工安全衛生
      法第15、16、17、18、24條之規定，依民法第184 條第2
      項「違反保護他人之法律，致生損害於他人者，負其責任
      」應負損害賠償之責任。又依據勞動基準法第59條第2 款
      之規定，原告於受傷前每月平均工資為33,000元，可請求
      被告伸和公司補償支付1,320,000 元。
（六）被告丙○○與被告萬達公司係依民法第184條第1項與民法
      188條第1項應對原告負連帶損害賠償責任，而被告伸和公
      司依據民法第184條第2項規定應對原告負損害賠償責任，
      從而被告三人就各別侵權行為所致同一損害賠償責任，屬
      於不真正連帶債務，連帶賠償之法律關係。為此，請求被
      告連帶賠償原告996 萬元並自補具理由狀繕本送達被告之
      日即95年2 月21日起至清償日止按週年利率5%計算之利息
      。
三、被告萬達公司、丙○○辯稱：
（一）被告丙○○並無應注意能注意而未注意之過失可言：
  １、被告丙○○操作固定式起重機之技術熟練，被告丙○○雖
      至93年6 月12日方完成吊升荷重3 公噸以上之固定式起重
      機操作人員訓練，實際上操作該類機械已有8 年以上經驗
      ，技術熟練，事發當日遵循一定之運轉指揮信號，無任何
      操作不當情形。
  ２、被告丙○○操作門型吊車時有人在場監看指揮事發當時有
      萬達公司派駐現場之王經理指揮被告丙○○操作門型吊車
      ，並監看吊動及安裝物料之順序、位置及注意抓牢吊掛物
      以免墜落造成損傷等，並非獨自作業。被告丙○○於事發
      時雖未完成安全衛生訓練，然工作經驗豐富，操作門型吊
      車悉依規定進行，毫無疏失，事故之發生與被告已否接受
      訓練毫無關係。
  ３、門型吊車只能在長約70公尺之軌道上前後移動，範圍固定
      。於啟動時，警報器同時鳴起，聲音響亮，與救護車相同
      ，吊車移動範圍內，皆清晰可聞，且警示燈亦立刻閃爍，
      至吊車完全停止才熄。該吊車最高速度每分鐘20公尺，任
      何會走路者皆可輕易避開。是較一般車輛還安全，以被告
      丙○○之經驗技術，操作該門型吊車綽綽有餘。
（二）本件意外應由原告及其雇主伸和化工股份有限公司負責：
  １、門型吊車啟動時，會有警笛及閃光雙重警示，吊車移動速
      度緩慢，原告如意識清醒，神智正常，絕無不能及時注意
      閃躲之可能。又事發地點距門型吊車啟動處至少15公尺，
      吊車逐漸加速到達原告處至少1 分鐘，原告工作處之環片
      導塊與軌道間寬約80公分，遠超過原告身體厚度，吊車經
      過時，原告靠向環片導塊，即可避開，不須要一秒鐘，另
      環片導塊長2.5 公尺，每兩堆間均有足夠容身之空隙，原
      告兩、三步及可閃進最近之空隙，其會被撞倒，顯然被告
      處於心智不清醒狀態。
  ２、原告當時穿著普通運動鞋，不符進入工地必需穿用工地安
      全鞋之規定。若當時被告依規定穿著皮革材質加墊鋼板之
      工地安全鞋，即使仍不免受傷，程度亦會減輕許多。
  ３、原告未接受安全訓練，又缺乏工作經驗，不知如何於擦拭
      強力膠時避開揮發性物質，因而吸入過量，神智不清，感
      覺不適，坐在軌道上休息，沒注意門型吊車過來，捲入踩
      在軌道上之左小腿。本事故應歸責於原告之僱主即被告伸
      和公司未安排原告接受安全衛生訓練，亦未教導其採取保
      護自己之安全措施，即派其擔任塗擦強力膠之工作，原告
      自己亦疏於注意，應共同承擔疏失責任。是原告對於被告
      丙○○、萬達公司無損害賠償請求權存在。
（三）依據亞東醫院亞歷字第0956410234號函及附件可知：
  １、原告自93年5 月11日起至95年5月7日止於該院之總醫療費
      為65,592元，扣除健保費用47,102元，自付費用為18,490
      元，扣除其中不屬醫療費用之證明書費8,150元，僅10,34
      0 元。至於住院費19,442元依該院出具之住院醫療費用明
      細表備註欄所載「本明細表僅證明本表費用已由健保局支
      付」，可知該費用係健保局支付，並非原告所支出。
  ２、原告出院後是否有必要請看護照顧，上開函文認為視個人
      需要而定。由於原告係左下肢受傷，雖影響行動便利，但
      住院期間及出院回家後是否有請看護照顧之必要，應由原
      告舉證證明。
  ３、原告自行購買之皮膚保養用品及藥品是否必要用品，該函
      亦認應視患者狀況而定，未予確定，是原告就該等用品之
      必要性，負舉證責任。
  ４、此外該函指出目前原告病情大約已定型，暫無必要考慮進
      一步矯治手術，故原告主張其需進行疤痕緩解術，亦屬無
      據。
（四）對照前開函文資料，原告於95年5 月26日提出之費用明細
      表有諸多不合理之處，謹再詳述如下：
  １、該表第1 至12項所謂「終身消耗品」，原告並未就其所列
      之品項及數量之必要性負舉證責任。
  ２、第13、14項足部按摩機22,300元與摩托車69,800元，並非
      必要用品，應予扣除。
  ３、第15項剪刀、鑷子、酒精、食鹽水等用品費用，原告亦未
      提出其為必要且已支付之證明。
  ４、第16項之醫療費用與亞東醫院出具之醫療費用金額不符，
      原告應就其差額補足證據。
  ５、第17項看護費、19項營養費，原告未證明為必要花費。
  ６、第18項住院餐費，不論原告住院與否，均需支出，非原告
      之損失，亦應剔除。
  ７、第20項計程車費，原告應說明搭乘計程車之起迄點，且據
      亞東醫院之函覆，原告出院後至95年4 月26日止門診共59
      次，縱如原告所述每趟車資為80元，59次之門診車資應為
      9,440 元【80×2（來回）×59=9440】，原告列出金額為
      20,000元，與此不符。其將來回法院之車費列入，顯有不
      當；第21項之訴訟雜支20,000元同樣不應列入。
  ８、第22項復健費用11,520元，應請原告提出單據證明。
  ９、第23-25 項醫療費用等即原告所指疤痕緩解術之費用，如
      前所述，亞東醫院證明原告暫無必要考慮進一步矯治手術
      ，故該筆795,000元，亦應剔除。
  10、第26、27項不能工作所得及減少勞動能力之計算基礎，原
      告以日薪1500元推算每月工資為33000 元亦有疑問。蓋計
      日薪之工作，屬短期零工性質，每月工作日數不定，原告
      以每月工作22日即除週末外，每天皆有工作，每年12月計
      算，等於全職工作，倘僱用人真有此需要，應以月薪計付
      酬勞，不可能支付較高之日薪。是原告主張其有上述工作
      之損失，應提出其過去薪資收入之扣繳憑單或伸和公司載
      有投保薪資之投保勞保文件等，以資佐證。且查原告殘廢
      程度經勞工保險局核定屬11等級（1 級最嚴重，15級最輕
      ），原告主張減損勞動能力50% ，比例亦屬過高。
  11、原告請求慰撫金2,647,260元，亦顯然過高，應請酌減。
  12、原告要求對未來損失之賠償一次給付，應依霍夫曼係數扣
      除中間利息。
（四）又依被告伸和公司所述，該公司已賠償原告醫療費用等
      362,578元，此金額亦應由原告得請求之金額中扣除。
四、被告伸和公司以下列理由抗辯：
（一）原告於93年4 月底至被告伸和公司應徵時，表明其不知是
      否能適應此工作，所以其想先試作幾天看看，以決定是否
      繼續作下去，且原告於當時已有以台北市營建土木職業工
      會作為投保單位而參加勞保，其尚未退保。為此，在無法
      確定原告是否能適應工作而願意繼續作下去，且原告尚未
      從工會辦理退保而無法重複投保之情形下，被告伸和公司
      乃未與其協商辦理加入公司勞保事宜，並非是被告伸和公
      司不願為其辦理加保事宜。縱使，被告伸和公司未為原告
      辦理勞保加保事宜，惟因其本身已有以工會名義參加勞保
      ，其本身所應享有之勞保權益並不會因此受有任何損害。
      且被告伸和公司未為原告加保，亦與本件事故之發生毫無
      任何相當因果關係存在。是以，原告自不得據此請求被告
      伸和公司負起損害賠償責任。
（二）原告於被告伸和公司是擔任「防水橡膠黏貼」之工作，其
      是負責擦拭環片導塊上之強力膠，因其是為新進人員，所
      以被告公司之主要幹部，於原告工作前，除了詳細說明其
      所應從事之工作種類及項目外，亦有向其詳細解說工地現
      場之機具設備和工地安全應注意事項如應注意現場調送物
      品天車之移動及不得站立在天車移動之軌道上等等。因原
      告是負責擦拭環片導塊上之強力膠，其本身並非是技術性
      複雜之工作，其僅需於為擦拭強力膠工作時，注意周遭環
      境及機具設備之運行狀況，即可避免危險之發生。且被告
      伸和公司於每日上工前，均會向工作人員告知下列工作安
      全衛生事項，請各工作人員確實遵守﹕(1)進工作區域要戴
      安全帽。(2)在環片工作區域注意固定式門型吊車移動時人
      員安全。(3)在環片工作區域不可站在固定式門型吊車軌道
      上。(4)在環片工作區域注意固定式門型吊車上下環片人員
      安全。(5)工作時要服裝整齊不可以打赤膊。(5)搬運材料時
      過馬路要注意車輛及人員安全。(6)工作時需注意品質。(7)
      工作完畢要整理環境．剩餘材料需回收並且歸位。(8)確實
      遵守工地勞工安全衛生守則。據此，因原告所從事之工作
      僅是負責擦拭環片導塊上之強力膠，而非是技術性複雜之
      工作，其僅需於為擦拭強力膠工作時，注意周遭環境及機
      具設備之運行狀況，即可避免危險之發生。由此可知，被
      告伸和公司已對原告施以施以預防災變所必要之安全衛生
      教育及訓練，且被告伸和公司之所為已足以降低及預防職
      業災害之發生。是以，被告伸和公司就此自無任何違反勞
      工安全衛生法第23條第1項規定之情事，原告亦不得以此
      請求被告伸和公司負起賠償責任。
（三）如認定被告伸和公司應對原告負起賠償責任，則被告伸和
      公司謹就原告所請求之項目及金額提出意見如下﹕
  １、就清單中第1 項至第12項及第15項（剪刀鑷子酒精食鹽水
      等）部分：依亞東醫院之回函：「范君自行護理所需之皮
      膚保養品或局部換藥用品，因患者之狀況而定，有時因摩
      擦破皮或局部潰爛，皮膚疤痕乾燥，可能需長期照顧保養
      ，直至范君本人滿意為止。」可知，上開物品，需依照原
      告皮膚之狀況來決定是否需要使用，如其皮膚未有摩擦破
      皮或局部潰爛，皮膚疤痕乾燥等情事發生時，其根本不需
      使用上開用品。是以，上開物品根本非原告終身所必須使
      用之消耗品。且原告就其所請求之項目和單價僅提出部分
      單據，而非全部予以提出，據此，原告所主張之各項目單
      價部分是否為真，實容有疑問。另原告就各項目所需數量
      部份，並未詳細說明其計算依據，是以，原告所主張之各
      項目數量是否確實為其所需，實令人懷疑。
  ２、就清單中第13項「足部按摩機」及第14項「摩托車」部分
      ：上開物品非原告醫療上或生活上所必須使用之物品，則
      其自不得請求被告伸和公司賠償。
  ３、就第16項住院醫療費用部分：被告伸和公司已為原告支付
       222,178元之醫療費用，原告就此部分自不得再向被告伸
       和公司請求。
  ４、就第17項看護費用部分﹕依亞東醫院回函所載，原告是於
      下列期間住院﹕93. 5.11～93.6.30 （計50日）、93.7.2
      8 ～93.8.18 （計21日）、93.10.11～93.10.22（計11日
      ）、94.7.25 ～94.8. 26（計32日）及95.1.14 ～95.1.1
      9 （計5 日），以上共計住院119 日。據此，原告自僅得
      請求上開住院期間之看護費用，且依照原告所提出之單據
      其每日之看護費用應為1,900 元，而非是原告所主張之2,
      000 元。並被告伸和公司已為原告支付83,800元之看護費
      用，此部份亦應予以扣除。另就居家看護部分，原告雖一
      肢受有傷害，為其就生活部分應仍可自理，而無須他人從
      旁看護之必要，是以，原告就此部分自不得請求看護費用
      。
  ５、就第18項住院餐費部分：原告就其每日餐費300 元部份並
      未提出證據予以證明，其之主張自不足採信。
  ６、就第19項營養費（美製調養品）部分：此部分非原告醫療
      上或生活上所必須之支出項目，且其就此亦未提出相關證
      據證明其已有支出上開費用。是以，原告就此自不得請求
      被告伸和公司賠償。
  ７、就第20項計程車費用部分：原告就此並未提出相關單據予
      以證明。且原告就至法院部分亦不得向被告伸和公司請求
      。
  ８、就第21項訴訟雜支費用部分：此部分非原告醫療上或生活
      上所必須之支出項目，原告就此自不得請求被告伸和公司
      賠償。
  ９、就第22項復健費用部分：原告就此未提出相關單據予以證
      明。
  10、就第23項醫療費用、第24項看護費用、第25項住院費用及
      第29項疤痕緩解術費用部分：依亞東醫院回函所載，原告
      目前病情大約已定型，暫時沒必要考慮進一步矯治手術。
      可知，原告未來無繼續進行矯治手術之必要，據此，原告
      自不得請求上開預估之醫療費用、看護費用、住院費用及
      疤痕緩解術費用。
  11、就第26項「工作所得」及第27項「勞動能力降低」部分：
      原告就此部分仍未說明其所計算之期間何在。且原告是按
      日計酬，據此原告是否每個月可工作22日，實容有疑問。
      另原告之計算方式未扣除中間利息，其之計算方式顯有違
      誤之處。再依勞工保險局核定通知書所載，原告之殘廢程
      度是為11級（L143），是以，原告之殘廢程度根本未達到
      50％以上。原告到被告伸和公司上班工作僅數天，是以，
      自不得以其在被告伸和公司得領取之薪資作為計算基準，
      而應以原告能力在通常情形下可能取得之收入作為標準。
      據此，自應以勞動基準法所規定之最低薪資作為計算標準
      。
  12、就第28項精神慰撫金部分：原告所請求之慰撫金2,647,26
      0 元，其之請求金額顯有過高情事，應予以酌減。
  13、本件事故發生後，被告伸和公司曾給付原告紅包6,600 元
      、急救金10,000元、營養費用40,000元、看護費用
      83,800元及醫療費用222,178元，以上合計362,578元，此
      部份亦應從賠償金額中予以扣減。
（四）依照台灣高等法院刑事判決之認定，本件事故之發生除了
      被告丙○○之過失所造成外，原告因疏未注意吊車上之警
      示燈之閃光及警報器之鳴叫，因而遭吊車撞擊，其本身亦
      有過失存在。是以，被告伸和公司自可依據民法第217 條
      第1 項之規定，請求鈞院減輕或免除賠償金額。
五、原告主張被告萬達公司自93年3 月3 日起承包位於台北縣新
    莊市○○路與民安街口之捷運新莊線工地之起重操作及吊掛
    等業務。93年5 月11日上午，被告萬達公司兩名門型業務專
    業人員因故請假未到，被告丙○○明知自己尚未參加相關起
    重機操作人員安全衛生教育訓練並取得結業證書，仍依被告
    萬達公司派駐現場之經理及工頭即訴外人胡明振之指示，在
    上開工地以無線遙控器操作門型吊車吊運環片導塊等材料，
    該移動式起重機極具危險性，而操作時，應由專人擔任指揮
    ，並應遵循一定之運轉指揮信號，而應禁止人員進入，而被
    告丙○○應注意能注意竟疏於注意其所操作之門型吊車軌道
    旁是否尚有其他工作人員工作並適時警告，仍於5 月11日上
    午9 時許，以無線遙控器操作門型吊車吊運電線一捆至該工
    地第二門口之處，該門型吊車移動之軌道旁，原告背對吊車
    軌道站立擦拭環片導塊上之強力膠，閃避不及，遭門型吊車
    撞擊而重心不穩倒地，左小腿捲入吊車鋼板內，經消防人員
    使用救助臂，救出送醫救治，經醫診斷受有左下肢嚴重壓砸
    傷、足踝小腿撕脫傷、跟嫬片狀骨折，皮膚組織壞死缺損感
    染致右足無法著力行走等，被判定肢障，關節活動嚴重受影
    響等重傷害之事實，有本院94年度易字第435 號刑事判決1
    件附卷可稽（本院卷一第5 、6 頁），被告丙○○及萬達公
    司自認被告萬達公司自93年3 月3 日起承包位於台北縣新莊
    市○○路與民安街口之捷運新莊線工地之起重機操作及吊掛
    等業務，93年5 月11日由被告萬達公司派駐現場之經理及工
    頭即訴外人胡明振指示被告丙○○以無線遙控器操作門型吊
    車吊運環片導塊等材料等事實，惟被告萬公司、丙○○辯稱
    ：被告丙○○並無應注意能注意而未注意之過失，本件意外
    應由原告負責。且原告對於事故之發生與有過失等語，業據
    提出OTx7.5M SPAN門型天車外型圖影本1 份、現場照片12張
    、被告丙○○93年12月7 日警訊筆錄影本1 件、臺灣板橋地
    方法院檢察署94年度他字第664 號訊問筆錄影本1 件、臺灣
    高等法院94年度上易1298號審判程序筆錄第4 、6 、7 、10
    頁影本1 件、使用有機溶劑應注意事項影本1 紙為證（本院
    卷一第31至38、157 至166 、196 頁）。經查：
（一）被告丙○○受僱於被告萬達公司。被告萬達公司自93年3
      月起，承包台北縣新莊市○○路與民安街口之捷運新莊線
      工地之部分工程，乃指派起重機操作人員即訴外人阮憲俞
      及賴建榮二人，在工地現場專責操作大型門型走行固定式
      吊車起重機具（簡稱「門型吊車」），被告丙○○則依萬
      達公司之指示，擔任工作井下方之小型吊車操作人員及門
      型吊車之吊掛助手，負責於操作人員操作門型吊車之際，
      告知吊掛、運轉位置，惟如人手不足，亦親自操作門型吊
      車，為從事業務之人。93年5月11日上午9時許，被告萬達
      公司所屬之上開兩名門型吊車專責人員因故請假未到，被
      告丙○○受被告萬達公司派駐現場總領班即訴外人王麒閔
      之指示，以無線遙控器操作門型吊車吊運環片導塊等材料
      ，其於操作門型吊車時，應注意吊車前方之狀況，禁止人
      員進入有發生碰撞危害之虞之作業範圍，注意周遭人員安
      全，以避免人員閃避不及而發生工安意外，而依當時之情
      形並無不能注意之情事，竟於操作門型吊車吊運電線乙捆
      至工地第二開口處之際，疏未注意到門型吊車移動之軌道
      旁，有被告伸和公司所僱用之勞工即原告，因背對吊車軌
      道站立環片導塊前擦拭之強力膠（軌道與環片導塊間距離
      約80公分），專注工作，致疏未注意吊車上之閃光警示燈
      及吊車警報器之警報聲，亦有過失，而閃避不及，遭門型
      吊車前端擋板撞擊而倒地，左小腿遭捲入而卡在吊車擋板
      及固定軌道之壓板間，被告丙○○經其他工人喊叫通知始
      知出事，立即煞停吊車，前往察看，並由訴外人王麒閔去
      電呼叫救護車。嗣被告丙○○以活動扳手拆卸吊車鋼板及
      消防隊救護人員使用救助臂，原告始脫困救出送醫救治，
      惟其左下肢因嚴重壓砸傷、足踝小腿撕脫傷、跟嫬片狀骨
      折、皮膚組織壞死缺損感染致左足無法著力行走、關節活
      動嚴重受影響，左腳之運動機能喪失，受有毀敗一肢機能
      之重傷害。被告丙○○因此經判處有期徒刑3 月，如易科
      罰金以銀元300元折算1日確定等事實，有本院94年度易字
      第435 號刑事判決、臺灣高等法院94年度上易字第1298號
      民事判決影本各1 件附卷可稽（本院卷一第5、6、73至75
      頁），復經本院調閱刑事案卷核實無誤。被告丙○○、萬
      達公司辯稱：原告於擦拭強力膠時避開揮發性物質，因而
      吸入過量，神智不清等語，雖據提出使用有機溶劑應注意
      事項影本1 紙為證（本院卷一第196 頁），但為原告所否
      認，而主張其於工作時有戴口罩以防吸入有害氣體等語。
      被告丙○○、萬達公司復未舉出其他積極證據以實其說，
      所辯尚不可採。又起重機屬勞工安全衛生法所稱之危險機
      具，操作之人應經接受危險性機械操作人員安全衛生教育
      訓練，此勞工安全衛生法施行細則第11條、勞工安全衛生
      教育訓練規則第9 條分別定有明文。被告丙○○遲至93年
      6 月12日始接受吊升荷重在三公噸以上之固定式起重機操
      作人員訓練期滿，有結業證書在卷為憑。則被告丙○○於
      本件行為時，明知其未經訓練合格，且於上開時、地操作
      大型門型吊車時，復未有專人在旁指揮、監看，致未查見
      原告背對站立於吊車軌道旁，而於操作吊車時將原告撞倒
      在地，使原告左小腿捲入吊車鋼板內而受有傷害，被告丙
      ○○有過失自屬明確。綜上，被告丙○○、萬達公司辯稱
      ：被告丙○○並無應注意能注意而未注意之過失，本件意
      外應由原告負責等語，即無足採。職是，被告丙○○之過
      失與原告之受傷間，有相當因果關係。原告致疏未注意吊
      車上之閃光警示燈及吊車警報器之警報聲，且於現場工作
      未著安全鞋亦有過失，但仍無法解免被告丙○○之過失責
      任。是以，原告主張被告丙○○應負侵權行為之損害賠償
      責任，自屬於法有據。
（二）按受僱人因執行職務，不法侵害他人之權利者，由僱用人
      與行為人連帶負損害賠償責任。民法第188條第1項前段定
      有明文。被告丙○○係被告萬達公司僱用之門型吊車之吊
      掛指揮手，因執行操作門型吊車之職務行為，過失致原告
      受傷，被告萬達公司自應與被告丙○○連帶賠償原告之損
      害。
六、原告主張其為被告伸和公司之受僱人，原告於受僱後，被告
    伸和公司並未為原告投保勞工保險，亦未依勞工安全衛生法
    第23條第1 項之規定：「雇主對勞工應施以從事工作及預防
    災變所必要之安全衛生教育訓練」，事先給予原告教育與訓
    練，即派遣原告至危險工地工作，而發生重傷害，並違反民
    法第483 條之1 、勞工安全衛生法第15、16、17、18、24條
    之規定，依民法第184 條第2 項「違反保護他人之法律，致
    生損害於他人者，負其責任」應負損害賠償之責任等語，但
    為被告伸和公司所否認，辯稱：原告於任職之初已有以台北
    市營建土木職業工會作為投保單位而參加勞保，其尚未退保
    。被告伸和公司在無法確定原告是否能適應工作而願意繼續
    作下去，且原告尚未從工會辦理退保而無法重複投保之情形
    下，被告伸和公司乃未與其協商辦理加入公司勞保事宜，並
    非是被告伸和公司不願為其辦理加保事宜。又被告伸和公司
    之主要幹部，於原告工作前，除了詳細說明其所應從事之工
    作種類及項目外，亦有向其詳細解說工地現場之機具設備和
    工地安全應注意事項如應注意現場調送物品天車之移動及不
    得站立在天車移動之軌道上等語。經查：
（一）原告於任職之初已有以台北市營建土木職業工會作為投保
      單位而參加勞保，且尚未退保。按凡年滿十五歲以上，六
      十歲以下之實際從事本業工作並以所獲報酬維生之無一定
      雇主或自營作業，而參加職業工會者，始係由所屬本業職
      業工會申報加保，勞工保險條例第6 條第1項第7款定有明
      文。原告既已自93年4 月底即受僱於被告伸和公司，則原
      告已有一定雇主且非自營作業，是無論原告有否仍以職業
      工會作為投保單位而參加勞保，依照勞工保險係在職保險
      之精神，被告伸和公司當皆應有為原告辦理勞工保險投保
      手續之義務。惟查，被告伸和公司雖未為原告辦理勞保加
      保事宜，但因原告已有以台北市營建土木職業工會名義參
      加勞保（本院卷一第114 頁），其本身所應享有之勞保權
      益於事故發生後，已獲得勞工保險局之相關勞保給付，有
      勞工保險局95年8 月15日保給傷字第09560576350 號函在
      卷足憑（本院卷二第32-1頁），原告並未因被告伸和公司
      之未投保受有損害。且被告伸和公司是否依勞工保險條例
      為原告加保勞工保險，亦與本件事故及損害之發生間並無
      相當因果關係。是以，被告伸和公司所辯此未為原告投保
      部分，應不構成侵權行為，毋須負損害賠償責任等語，尚
      非無據。
（二）原告復主張被告伸和公司有違反勞工安全衛生法第23條第
      1 項規定，未對其施以教育訓練等語。然按勞工安全衛生
      法第23條第1 項固規定雇主對勞工應施以從事工作及預防
      災變所必要之安全衛生教育、訓練，惟查，被告伸和公司
      所辯公司職員甲○○在原告上工之前，有向原告告知工作
      內容及注意事項，包括不能站立軌道上及要注意吊車運行
      及其發出之聲響等事項，為原告所不爭（本院卷一第175
      頁），原告並自認：「他們（指被告伸和公司）有施予口
      頭上的說明」、「被告伸和公司人員曾英銘、楊曜鍾曾告
      知不要站在軌道上不然就開除」等語明確（本院卷一第21
      0 頁）。而原告從事之工作為防水橡膠黏貼，負責擦拭環
      片導塊之強力膠，工作性質單純而不具技術複雜性，其防
      免危險發生主要方式係為擦拭強力膠工作時，應注意周遭
      環境及機具設備之運行狀況，而尚非如一般操作機械等須
      高度技術性之勞工，雇主則須施以完整之職前訓練，勞工
      始能有足夠之智識及技能以知悉並預防危險。綜上，原告
      業已自認被告伸和公司主要幹部已有教育告知不能站立軌
      道、注意吊車運行及其發出聲響等應行注意事項，原告亦
      知悉負責擦拭環片導塊之強力膠工作時所須注意之安全衛
      生事項，而應具備相當知識，縱被告伸和公司尚未替原告
      安排訓練課程，應亦足認被告伸和公司對此非需高度技術
      性之工作，已與原告施予預防災變所必要之安全衛生教育
      訓練。是原告主張被告伸和公司未事先給予原告教育與訓
      練，即派遣原告至危險工地工作等語，有違反勞工安全衛
      生法第15、16、17、18、23、24條、民法第483 條之1 規
      定，違反保護他人之法律，應負侵權行為責任等語，即不
      足採信。
七、按因故意或過失不法侵害他人之權利者負損害賠償責任，即
    應填補債權人所受之損害與所失之利益，民法第184條第1項
    、第216條第1項定有明文。本件次應審究者，厥為原告請求
    之各項損害及其數額，爰分述如后：
（一）醫療費用：
  １、按因故意或過失，不法侵害他人之權利者，負損害賠償責
      任，民法第184條第1項前段定有明文。次按保險契約依其
      所保護之內容及填補者究為被保險人之具體損害或抽象損
      害，可分財產保險與人身保險、損害保險與定額保險；按
      保險人代位權規定之立法意旨，仍在於防止被保險人於損
      害發生時，獲有不當得利之情形。而不當得利獲得之可能
      唯有以「填補具體損害原則」為先決要件。具體損害又以
      得以金錢計算之保險利益為前題，被保險人就其得以金錢
      計算保險利益價值投保，於保險事故發生後，得依約向保
      險人請求填補其損害，一旦其損害被填補之後，其對第三
      人之損害賠償請求權，即應讓與保險人，不得再向該第三
      人請求損害賠償，否則即為不當得利。本件原告與中央健
      康保險局間所訂立之全民健康保險契約，其雖係以被保險
      人身體之完整不受侵害為其保護內容而屬於人身保險，惟
      究其目的僅係在補償被保險人因治療疾病所產生之費用，
      換言之，係填補保險人之具體損害，被保險人不得因疾病
      受治療而獲不當得利，於此應得適用之，此參諸損害賠償
      ，除法律另有規定或契約另有訂定外，應以填補債權人所
      受損害及所失利益為限，民法第216條第1項即明。一般民
      眾與中央健康保險局所訂立之全民健康保險契約，其目的
      既在於填補被保險人之具體損害，而兼有財產保險之性質
      ，應仍有保險法「禁止不當得利原則」之適用，申言之，
      全民健康保險之被保險人不得因疾病受治療而獲取不當利
      益，倘被保險人之醫療費用業經中央健康保險局支付者，
      該部分之醫療費用即應移轉予中央健康保險局，被保險人
      不得再向侵權行為人請求給付該部分之費用，僅得就其自
      付額部分為請求。
  ２、原告主張其因本件事故受傷而支出住院醫療費22,300元（
      如無健保自付費用798,930 元）、住院餐費35,400元、往
      後復健費11,520元（如無健保自付費用21,456元）、往後
      醫療費用795,000元、往後住院費用4,200元之事實，雖據
      提出財團法人徐元智醫藥基金會附設亞東紀念醫院（以下
      簡稱「亞東醫院」）醫療費用收據、新泰綜合醫院收據共
      計77紙、亞東醫院復健卡3紙為證（本院卷一第224至261
      頁），被告雖不爭執上開醫療單據之真正，惟辯稱原告之
      醫療費用已由全民健康保險局支付部分費用，原告不得向
      被告請求全額等語。經查，原告因傷前往亞東醫院治療，
      自93年5月11日起至同年6月30日止急診住院，清創植皮；
      93年7月28日至同年8月18日住院行局部皮瓣轉移及厚皮移
      植；93年10月11日起至同年10月22日止住院行疤痕攣縮解
      離手術；94年7月25日起至同年8月26日止，因足跟潰瘍住
      院行肌肉皮瓣轉移及植皮手術，因傷口感染再清創植皮；
      95年1 月14日起至同年月19日止因左足蜂窩性組織炎住院
      保守治療。被告於上開期皆常有定期至門診複查及復健治
      療。原告出院後迄於95年4 月26日止門診59次，住院醫療
      費用為194,442 元，由中央健康保險局支付，急門診費用
      為65,592元，其中47,102元為中央健康保險支付，原告自
      付18,490元。其中自負額中之診斷證明書費，雖非因侵權
      行為直接所受之損害，卻係原告為證明損害程度或範圍、
      實現損害賠償債權所支出之必要費用，且因證明書所支出
      之費用，係加害人之侵權行為所引起，與侵權行為仍有相
      當之因果關係，是原告非不得請求賠償，被告萬達公司、
      丙○○辯稱此費用應不得請求等語，要無足取。又原告應
      繼續進行身心復健，可用健保至門診複查，目前病情大約
      已定型，暫時沒必要考慮進一步矯治手術等情，業經本院
      函查屬實，有亞東醫院95年5 月16日亞歷字第0956410234
      號函1 件附卷可稽（本院卷一第213 至215 頁），是以，
      原告既然仍有繼續進行復健之需，原告主張其預計支出復
      健費用11,5 20 元，核屬必要。因原告並無再進行矯治手
      術之必要，是其原告主張因將來醫療之需要，預計支往後
      醫療費用795, 000元、往後住院費用4,200 元等語，自難
      信為真正。綜上所述，原告請求被告賠償醫療費18,670元
      （亞東醫院部分18,490元；新泰綜合醫院部分180 元）、
      將來復健費用11,520元，共計30,190元，核屬正當，逾此
      部分之請求，則無理由。
（二）增加生活上需要之費用：
      按不法侵害他人之身體或健康者，對於被害人因此喪失或
      減少勞動能力或增加生活上之需要時，應負損害賠償責任
      ，民法第193條第1項定有明文。89年2月9日修正之民事訴
      訟法第222條第2項增訂，當事人已證明受有損害而不能證
      明其數額或證明顯有重大困難者，法院應審酌一切情況，
      依所得心證定其數額，該增訂含有證明責任規範存在價值
      ，損害額證明極度困難時，法院基於全辯論意旨及調查證
      據結果，仍不能獲得損害賠償額確信時，俾使權利容易實
      現，減輕損害額證明之舉證責任。最高法院93年度台上字
      第2213號判決意旨可資參照。原告因本件事故致左足無法
      著力行走、關節活動嚴重受影響，左腳之運動機能喪失，
      業如前述，堪信原告主張其於受傷而住院期間無法自理生
      活為真正，則原告因系爭傷害後遺症所增加生活上之必要
      支出，自應由被告負賠償之責。原告主張所增加之生活上
      需要如次：
  １、看護費用：
      原告主張支出看護費用620,000 元、往後（預計）看護費
      用795,000 元之事實，固據提出皖美病患服務員繳費用證
      明單5 紙為證（本院卷一第264至266頁背面），被告則不
      爭執該文書於形式上之真正。惟觀諸上開證明單係原告支
      出93年7月26日起至同年8月23日止之看護費用，其金額總
      計為38,700元，而每日看護費用1,900 元，原告主張以每
      日2,000 元計算，顯無依據。參酌原告於受傷住院期間，
      無法自理生活，有僱請看護之必要，而原告於93年5 月11
      日起至同年6 月30日（計50日）、同年7 月28日起至同年
      8 月18日（計21日）、同年10月11日起至同年月22日（計
      11 日）、94 年7 月25日起至同年8 月26日（計32日）及
      95年1 月14日起至同年月19日（計5 日）住院，以上共計
      住院119 日等情，有亞東醫院95年5 月16日亞歷字第0956
      4102 34 號函1 件附卷可稽（本院卷一第213 頁），是以
      ，原告於上開住院期間僱請看護照料須支出226,100 元（
      119 ×1,900=226,100 元）。據此，原告於此範圍之主張
      ，堪信為真正。原告於目前病情大約已定型，暫時沒必要
      考慮進一步矯治手術，業如前述，原告則無預後手術而需
      人照料之需要，其請求被告賠償將來預計支出之看護費，
      自非正當。
  ２、人工皮膚敷料、營養品及計程車費等之其他雜項費用：
      按民法第193條第1項規定：「不法侵害他人之身體或健康
      者，對於被害人因此喪失或減少勞動能力或增加生活上之
      需要時，應負損害賠償責任」，所稱之增加生活上之需要
      ，係指被害以前並無此需要，因為受侵害，始有支付此費
      用之需要而言。原告主張其因傷須支出人工皮膚敷料費
      27,500元、紗布1,500元、棉花500 元、透氣膠氣1,125元
      、彈性襪3,600元、短褲襪600 元、足部矽膠墊1,200元、
      透氣繃帶1,000元、嬰兒油2,400元、拐杖與塑膠墊850 元
      、除疤膠帶3,600元、除疤精華液5,940元、健康用品（足
      部按摩機等）22,300元、殘障摩托車（含輪胎與修改費用
      等）69,800元、其他用品（剪刀、攝子、酒精、食鹽水等
      ）5,000 元、調養品與營養品50,000元、計程車費20,000
      元、其他訴訟雜支20,000元等之事實，業據提出估價單2
      紙、名片1紙、統一發票5紙、臺北巿商業管理處公司登記
      收納款項收據1紙、計程車收據1份為證（本院卷一第262
      頁、第263 頁正背面、第267 、268 頁、本院卷二第49頁
      ），被告則辯稱原告未證明有支出上開費用之必要等語。
      經查：
    (1)原告所受傷害為左足無法著力行走、關節活動嚴重受影響
      ，左腳之運動機能喪失，業如前述，其活動與平衡能力大
      幅減少，自須輔助器材，並進行護理之工作。又原告自行
      護理所需之皮膚保養用品或局部換藥用品，因其狀況而定
      ，有時因磨擦破皮或局部潰瘍，皮膚疤痕乾燥，可能需長
      期照顧保養，直至原告本人滿意為止等情，業經本院函查
      屬實，有亞東醫院95年5 月16日亞歷字第0956410234號函
      1件附卷可稽（本院卷一第213頁）。且原告就其所需之嬰
      兒油、矽膠墊片、拐杖頭、人工皮膚、紙膠、紗布、繃帶
      等物品，提出購買之估價單、統一發票附卷可稽（本院卷
      一第262 頁、第263 頁正背面），是以，本院審酌原告係
      左足喪失功能者，護理工作係非常沈重的負擔，所支付之
      各項費用，非常細微而繁雜，原告主張其因護理之需，須
      支出人工皮膚敷料費27,500元、砂布1,500 元、棉花500
      元、透氣膠氣1,125 元、彈性襪3,600 元、短褲襪600 元
      、足部矽膠墊1,200 元、透氣繃帶1,000 元、嬰兒油
      2,400 元、拐杖與塑膠墊850 元、除疤膠帶3,600 元、除
      疤精華液5,940 元、其他用品（剪刀、攝子、酒精、食鹽
      水等）5,000 元共計54,815元，核屬必要，自堪信原告主
      張之上開雜費數額為真正。
    (2)原告之左足雖喪失功能，惟健康用品（足部按摩機等）、
      殘障摩托車（含輪胎與修改費用等）、調養品與營養品等
      是否為醫療所必要，未據原告舉證以實其說，是其主張因
      傷須支出健康用品（足部按摩機等）22,300元、殘障摩托
      車（含輪胎與修改費用等）69,800元、調養品與營養品50
      ,000 元 等語，自難信為真正。
    (3)原告之左足喪失功能，日常生活因此須乘坐計程車以提供
      其至醫院診療之便利，核屬必要。於搭計程車往返亞東醫
      院部分，自原告家裡至亞東醫院車資為80元，業據原告提
      出車號250LZ、駕駛人姓名陳慶龍之計程車收據1紙在卷為
      憑，以亞東醫院函覆原告出院後迄於95年4 月26日止門診
      59次，往返車資共計為9,440 元（80×2 〈來回〉×59=9
      ,440）。而原告另就其他地點乘坐計程車之期間、車資等
      ，則均未陳述、舉證明確，本院自難審酌其有無乘坐計程
      車之需要及費用為何，準此以解，原告主張其因本件事故
      支出計程車費超過9,440 元之部分，尚難信為實在。
    (4)原告主張其因本件事故支出訴訟雜支20,000元之事實，雖
      據提出臺北巿商業管理處公司登記收納款項收據1 紙為證
      （本院卷一第268頁），惟查，上開收據金額僅為200元，
      與原告主張之金額差距過大。又原告因本件訴訟而支出之
      訴訟費，於本件判決確定後，始應聲請本院裁定確定訴訟
      費用額，是原告請求被告賠償訴訟雜支20,000元，自非允
      當。
  ３、綜上所述，原告因本件事故受傷，所得請求增加生活需要
      之損害金額合計為290,355 元（226,100 ＋54,815＋9,44
      0=290,355）。 被告丙○○、萬達公司辯稱上開金額核非
      必要等語，殊無足採。
（三）減少勞動能力：
      按不法侵害他人之身體或健康者，對於被害人因此喪失或
      減少勞動能力，應負損害賠償責任，民法第193 條第1 項
      定有明文。原告主張於受害前受僱於被告伸和公司之每日
      薪資1,500 元，每月以22日計薪資33,000元，再以25年計
      算，其所受減少勞動能力部分之損失共計4,950,000 元之
      事實，日薪1,500 元部分，業據原告提出營建物價指標參
      考表1 份為證（本院卷二第37、38頁），亦為被告伸和公
      司所不爭（本院卷二第63頁），惟被告丙○○、萬達公司
      辯稱按日計酬之工作原告每個月不可能工作22日，故月薪
      不得推算為33,000元等語置辯。經查，原告於事故發生成
      殘前有工作能力，被告對此未加爭執，準此，原告於發生
      本件事故前有工作能力，如從事勞動業務，至少可獲得事
      故發生時之工資。原告於93年5 月11日事故發生時受僱於
      被告伸和公司之日薪為1,500 元，衡之一般通念，每月平
      均工作天數應為每個月總天數扣除週休例假日後之天數，
      則原告主張每月以22日計為平均工作天數，依吾人經驗法
      則應係合理推論，故原告事故發生時之月薪工資為33,000
      元，應堪認定。又原告因此事故造成左下肢之踝關節機能
      喪失，且因其足跟部軟組織缺損雖經植皮，但遺存顯著運
      動障害，經囑託亞東醫院鑑定之結果，判定原告身體障害
      屬殘廢等級第9 級，兩肢三大關節中，各有一大關節遺存
      顯著運動障害，有亞東醫院95年2 月7 日亞歷字第095641
      0050號函1 件附卷可稽（本院卷一第93頁）。再依各殘廢
      等級喪失或減少勞動能力比率表所示，原告已喪失勞動能
      力程度為53.83%。原告於66年7 月20日出生，有原告身心
      障礙手冊等身分證件附卷可參（本院卷一第55頁）。按勞
      動基準法第54條第1 項第1 款規定，勞工退休年齡為60歲
      ，原告退休之時即為126 年7 月19日。惟因原告尚得請求
      職業傷害之工資損失補償（詳如後述），則原告減少勞動
      能力之實際損害應自其醫療期間終止之翌日即95年1 月20
      日，而非自本件事故發生時起算。自95年1 月20日起算至
      126 年7 月19日止，則原告尚有31年又5 個月又29日可得
      工作，依霍夫曼式計算法扣除中間利息（爰採用月別單利
      複式霍夫曼法計算，因較年別式計算值更為精確），原告
      就31年又5 個月又29日所減少之勞動損失一次請求之金額
      為損害額，原告得請求減少勞動能力之損失合計為4,037,
      682 元【原告每月工資33,000元乘以喪失勞動能力之比率
      53.83%乘以應賠償月數係數即：33,000元×0.5383×226.
      00000000＋33,000元×0.5383×0.00000000×0.00000000
      ＝4,037,682 元（其中226.00000000為月別單利 (5/12)%
      第377 月霍夫曼累計係數，0.00000000為未滿一月日數折
      算月數之比例，0.00000000為月別單利 (5/12)%第378 月
      霍夫曼單期係數，元以下採四捨五入）】。是以原告核計
      得請求被告丙○○及萬達公司連帶賠償其因勞動能力減損
      所受工作收入之損害為4,037,682 元，逾此範圍請求部分
      ，則屬無據。
（四）慰藉金部分：
      按不法侵害他人之身體、健康、名譽、自由、信用、隱私
      、貞操，或不法侵害其他人格法益而情節重大者，被害人
      雖非財產上之損害，亦得請求賠償相當之金額。民法第19
      5 條第1 項前段定有明文。查原告因本件車禍致左下肢嚴
      重壓砸傷、足踝小腿撕脫傷、跟嫬片狀骨折、皮膚組織壞
      死缺損感染致左足無法著力行走、關節活動嚴重受影響，
      左腳之運動機能喪失，受有毀敗一肢機能之傷害，業如前
      述，自受有非財產上之損害，原告請求慰藉金，並無不當
      。原告係中華技術學院建築工程系四年制學生，現休學中
      ，曾在工地工作，現無工作，家中成員有父母、兄長、兄
      嫂及姪子女，名下無任何不動產，現領有身心障礙手冊等
      情，有中華民國身心障礙手冊影本1 件、勞工保險卡影本
      1 件、畢業證書1 件、稅務電子閘門財產所得調件明細表
      1 紙附卷可稽（本院卷一第25、55、56頁），為被告所不
      爭。而被告丙○○係被告萬達公司之職員，已如前述，有
      汽車1 輛等情，有稅務電子閘門財產所得調件明細表1 紙
      附卷可稽（本院卷一第20頁），為原告所不爭。故而，本
      院審酌前開所述兩造身分、社會地位、智識水準及原告因
      本件事故受傷成殘，日後減損行（勞）動能力，需倚賴不
      定期照護，因而所生痛苦程度等一切情狀，認原告請求賠
      償精神慰撫金2,647,260 元，尚屬允當。
（五）綜據上述，原告因傷所受損害之金額，總計為7,005,487
      元（30,190＋290,355 ＋4,037,682 ＋2,647,260=7,005,
      487）。
八、按損害之發生或擴大，被害人與有過失者，法院得減輕賠償
    金額或免除之，民法第217條第1項定有明文，此項規定之旨
    趣在於謀求加害人與被害人間之公平，在裁判上應由法院以
    職權減輕或免除之，最高法院85年台上字第1756號判例可資
    參照。原告疏未注意吊車上之閃光警示燈及吊車警報器之警
    報聲，且於現場工作未著安全鞋，對本件事故之發生亦有過
    失並未加爭執，是以，本院認事故發生之責任歸屬，被告丙
    ○○之過失程度為60％，原告之過失程度為40％，並得以此
    比例減輕被告丙○○應負之賠償責任。準此，被告丙○○及
    萬達公司所應連帶負擔之賠償金額為4,203,292 元【計算方
    式：7,005,487 元×0.6＝4,203,292元，其中元以下採四捨
    五入】。
九、又按勞動基準法第59條對於勞工發生職業災害可得請領之補
    償內容設有規定，職業災害又稱為勞動災害，屬於意外災害
    的一種，係指勞工在缺乏安全管制或安全管制不足的作業環
    境中所發生的意外事故。而此一勞工職業災害補償制度，有
    社會保險方式與直接補償方式二種，現今各國職業災害補償
    制度立法例，以社會保險為主，直接補償只是一種例外。觀
    諸勞動基準法第59條各款規定，勞工因職業災害而雇主應予
    補償者，依勞工保險條例或其他法令規定，已由雇主支付費
    用補償者，雇主得予以抵充之，是我國職業災害補償，係採
    兩軌制，亦即在勞動基準法定有職業災害補償章、在勞工保
    險條例定有職業災害保險給付之規定。而勞動基準法第59條
    職業災害補償之立意，無非係因近代的事業經營，由於機械
    或動力的使用，或由於化學物品或輻射性物品的使用，或由
    於工廠設備的不完善，或由於勞工的工作時間過長或一時的
    疏失，都可能發生職業上的災害，而致使勞工傷病、死亡或
    殘廢。勞工一旦不幸遭受職業上的災害，往往使勞工及其家
    屬的生活，陷於貧苦無依的絕境，勞工若因執行業務而發生
    職業上的災害，當然應由雇主負補償責任。至於雇主對該災
    害事故的發生是否具有故意或過失，在所不問，為一無過失
    責任。前述勞動基準法第59條規定勞工遭遇之職業災害，係
    勞工於執行其業務上之工作時，因工作的意外事故，而致使
    勞工發生死亡、殘廢、傷害或疾病的災害。惟勞動基準法對
    「職業災害」未設有定義之規定，但依該法第1 條第1 項規
    定，本法未規定者，適用其他法律規定。至於其他法律對職
    業災害有定義規定者，則為勞工安全衛生法，一般均參照該
    法第2 條第4 項規定，係謂勞工就業場所之建築物、設備、
    原料、材料、化學物品、氣體、蒸氣、粉塵等或作業活動及
    其他職業上原因引起之勞工疾病、傷害、殘廢或死亡。準此
    ，勞動基準法第59條所稱「職業災害」，當指上述雇主提供
    工作埸所之安全與衛生設備等職業上原因所致勞工之傷害等
    而言，最高法院78年度台上字第371 號判決意旨參照。故職
    業災害之認定標準，須具備下列要件：(1)「職務遂行性」：
    即災害是在勞工執行職務的過程中所發生的狀態，係基於勞
    動契約在事業主指揮監督之下的情形。此大約可歸納為下列
    三種情況：在雇主支配管理下從事工作；在雇主支配管理下
    但未從事工作；雖在雇主支配下，但未在雇主管理（現實監
    督）下從事工作。(2)「職務起因性」：即職務和災害之間有
    因果關係，此種因果關係可分為責任成立及責任範圍因果關
    係，均應依相當因果關係認定之。此係指伴隨著勞工提供勞
    務時所可能發生之危險已經現實化（即已經實現、形成），
    且該危險之現實化為經驗法則一般通念上可認定者。原告主
    張其受僱於被告伸和公司，於93年5 月11日因背對吊車軌道
    站立環片導塊前擦拭之強力膠（軌道與環片導塊間距離約80
    公分），專注工作，疏未注意吊車上之閃光警示燈及吊車警
    報器之警報聲，遭被告丙○○駕駛之門型吊車前端擋板撞擊
    而倒地，左小腿遭捲入而卡在吊車擋板及固定軌道之壓板間
    等情，業如前述，已堪認定。另原告發生前開事故後，造成
    左下肢之踝關節機能喪失，且因其足跟部軟組織缺損雖經植
    皮，但遺存顯著運動障害，無法正常步行跑步，有亞東醫院
    95年2 月7 日亞歷字第0956410050號函1 件附卷可稽（本院
    卷一第93頁）。因之，原告上述左足無法著力行走、運動機
    能喪失之身體傷害，與其在93年5 月11日工作中遭門型吊車
    撞擊間，有相當因果關係，足資認定。原告既然係在執行職
    務過程中，因在場其他人員操作機具不慎而自受有左足喪失
    功能之傷害，自已該當於前開提及之「職務遂行性」、「職
    務起因性」要件，屬於勞動基準法所稱職業災害所致傷害無
    誤。至被告伸和公司所辯其於施以原告工作及預防災變之教
    育訓練上並無過失，尚無須負侵權行為責任等語，雖業如前
    開所述為本院所肯認，惟勞動基準法第59條立法意旨本即在
    於勞工若因執行業務遭受職業災害時，由雇主負法定補償責
    任，揆諸前揭說明，雇主對該災害事故的發生是否具有故意
    或過失，在所不問。被告伸和公司縱無過失，而無須負侵權
    行為責任，仍應依該法第59條規定負雇主之補償責任。
十、按勞工因遭遇職業災害而致死亡、殘廢、傷害或疾病時，雇
    主應依下列規定予以補償：一、勞工受傷或罹患職業病時，
    雇主應補償其必需之醫療費用。職業病之種類及其醫療範圍
    ，依勞工保險條例有關之規定。二、勞工在醫療中不能工作
    時，雇主應按其原領工資數額予以補償。但醫療期間屆滿二
    年仍未能痊癒，經指定之醫院診斷，審定為喪失原有工作能
    力，且不合第三款之殘廢給付標準者，雇主得一次給付四十
    個月之平均工資後，免除此項工資補償責任。三、勞工經治
    療終止後，經指定之醫院診斷，審定其身體遺存殘廢者，雇
    主應按其平均工資及其殘廢程度，一次給予殘廢補償。殘廢
    補償標準，依勞工保險條例有關之規定。勞動基準法第59條
    第1 、2 、3 款定有明文。準此，原告得請求之數額為：
（一）醫療費用補償部分：
      原告所得請求被告伸和公司補償必需之醫療費用，核與原
      告得請求被告丙○○及萬達公司所賠償之醫療費用同，故
      依前所述，扣除全民健保費47,102元後，原告請求被告伸
      和公司給付醫療費用補償30,190元，為有理由。
（二）工資補償部分：
      原告因職業災害傷殘在醫療中不能工作，曾向勞工保險局
      請領自93年5 月14日至95年6 月7 日之傷病給付，有勞工
      保險局95年8 月15日保給傷字第09 560576350號函1 件及
      勞工保險局核定通知書2 紙在卷可稽（本院卷二第32-1、
      32-2、43、44頁）。又原告因傷病前往亞東醫院治療，自
      93年5 月11日起至同年6 月30日止急診住院，清創植皮；
      93年7 月28日至同年8 月18日住院行局部皮瓣轉移及厚皮
      移植；93年10月11日起至同年10月22日止住院行疤痕攣縮
      解離手術；94年7 月25日起至同年8 月26日止，因足跟潰
      瘍住院行肌肉皮瓣轉移及植皮手術，因傷口感染再清創植
      皮；95年1 月14日起至同年月19 日 止因左足蜂窩性組織
      炎住院為保守治療，有亞東醫院95年5 月16日亞歷字第09
      56410234號函1 件附卷足憑（本院卷一第213 至215 頁）
      。住院期間雖未連續，惟本院審酌原告左足所受之機能喪
      失傷害，再參以前開佐證，宜從寬認定原告至少迄95年1
      月19日止，皆屬醫療中不能工作期間，故堪認原告自93年
      5 月11日因執行職務而致傷害後，至95年1 月19日住院期
      滿為止計618 日，確實不能從事與被告伸和公司所約定之
      工作。依前述勞動基準法第59條第2 款前段之規定，被告
      伸和公司即應按原告原領工資數額予以補償。又勞動基準
      法施行細則第31條第1 項規定，勞動基準法第59條第2 款
      所稱原領工資，係指該勞工遭遇職業災害前1 日正常工作
      時間所得之工資。查原告既係按日計酬之勞工，而遭遇職
      業災害即事故發生前1 日正常工作時間所得之日薪為1,50
      0 元，亦為兩造所不爭執，是揆諸上開規定，原告依勞動
      基準法第59條第2 款規定計得之1 日原領工資數額為1,50
      0 元，其有618 日不能工作，被告伸和公司自應給付工資
      補償927,000 元。
（三）殘廢補償部分：
      依勞動基準法第59條第3 款之規定，此部分補償之計量標
      準單位為平均工資。按平均工資係指計算事由發生之當日
      前6 個月內所得工資總額除以該期間之總日數所得之金額
      。工作未滿6 個月者，謂工作期間所得工資總額除以工作
      期間之總日數所得之金額。又發生計算事由之當日不列入
      計算。勞動基準法第2 條第4 款、該法施行細則第2 條第
      1 款分別定有明文。查本件被告伸和公司業已陳明原告於
      事故發生前，任職工作期間共5 日，所領之薪資總額為7,
      500 元（本院卷二第63頁）。則依上述規定計算，原告平
      均工資為1,500 元。因原告之殘障程度（經勞工保險局審
      定）為9 級，得請領420 日之殘廢給付，有勞工保險局95
      年8 月15日保給傷字第09560576350 號函1 件、勞工保險
      局核定通知書2 紙及勞工保險殘廢給付標準表1 份附卷為
      憑（本院卷一第84至86頁背面、本院卷二第32-1、41、42
      頁），則被告伸和公司依勞基法第59條第3 款應給付原告
      之殘廢補償為630,000 元。
十一、再按勞工因遭遇職業災害而致死亡、殘廢、傷害或疾病時
      ，如同一事故，依勞工保險條例或其他法令規定，已由雇
      主支付費用補償者，雇主得予以抵充之。勞動基準法第59
      條但書、同法施行細則第34條分別定有明文。勞工保險條
      例第15條復規定，勞工保險之職業災害保險費，全部由投
      保單位即雇主負擔。參之勞工職業災害保險制度，乃係令
      雇主負擔保險費，由國家代雇主履行職業災害補償，以確
      保勞工職業災害補償之公正、迅速，並減輕雇主經濟負擔
      之制度。是以依上開說明，雇主得主張以職業災害之勞保
      給付抵充雇主應付之法定補償金，將以(1)是否為同一事故
      、(2)勞工依勞工保險條例或其他法令規定所獲補償及(3)是
      否為雇主所支付為其要件。查本件原告係以台北市營建土
      木職業工會名義參加勞保，並於職災事故發生後，已獲得
      勞工保險局之相關勞保給付，業如前述。但被告伸和公司
      既未替原告辦理勞工保險之投保，而並未支付原告勞保之
      保險費，則無由減輕其之經濟負擔，即使原告已獲勞保給
      付，且與本件職業災害補償為同一事故，仍無法該當勞保
      給付抵充補償金之要件，被告伸和公司自不得主張依勞動
      基準法第59條但書以原告所獲勞工保險局之職業災害勞保
      給付抵充其所應付之法定補償金。另查，被告辯稱職災事
      故發生後，被告伸和公司曾給付原告紅包6,600 元、急救
      金10,000元、營養費用40,000元、看護費用83,800元及醫
      療費用222,178 元，以上合計362,578 元，亦應從賠償金
      額中予以扣減等語，其中320,000 元部分業據原告當庭自
      認在卷（見本院卷一第175 頁），逾此部分原告則予否認
      。被告伸和公司雖提出給付原告款項之明細表1 紙及亞東
      醫院之醫療費用收據2 紙為證（見本院卷一第182 至185
      頁），惟此僅屬被告伸和公司單方製作之文書及原告就醫
      診療費用為何之佐證，若原告伸和公司無法提出其他給付
      單據或匯款收據等積極證據以實其說，殊難徒憑付款明細
      表及醫療費用單據，遽以認定被告伸和公司曾支付362,57
      8 元予原告之事實。是被告伸和公司辯稱應予以扣抵320,
      000 元之部分，應為可採，逾原告自認320,000 元範圍為
      抵充之主張，則尚乏依據，要不可取。綜據上述，原告因
      職業災害所得請求補償之金額，總計為1,267,190 元（30
      ,190+927,000+630,000-320,000=1,267,190）。
十二、按勞動基準法第59條之補償規定，係為保障勞工及其家屬
      之生存權，加強勞雇關係，並保存或重建個人及社會勞動
      力，進而促進社會經濟發展之特別規定，非屬損害賠償。
      且勞動基準法第61條尚規定該受領補償之權利不得抵銷，
      故應無民法第217 條過失相抵之適用。最高法院89年第4
      次民事庭決議、82年度台上字第1472號判決、87年度台上
      字1629號判決等意旨參照。查原告疏未注意吊車上之閃光
      警示燈及吊車警報器之警報聲，且於現場工作未著安全鞋
      ，對本件事故之發生亦有過失已如前述，惟既勞動基準法
      之職業災害補償金依首揭說明無民法第217 條過失相抵之
      適用，自無須認定過失程度並依比例減輕被告伸和公司應
      負之補償責任。
十三、另按不真正連帶債務係謂數債務人具有同一目的，本於各
      別之發生原因，對債權人各負全部給付之義務，因債務人
      中一人為給付，他債務人即應同免其責任之債務。本件被
      告丙○○及萬達公司應連帶給付原告醫療費用之損害賠償
      部分，與被告伸和公司應給付原告醫療費用補償部分，固
      具有同一給付之目的，而應成立不真正連帶關係，惟伸和
      公司預先支付原告320,000 元補償部分，業已如前開論究
      ，應予抵充。按民法第321 條規定：「對於一人負擔數宗
      債務而其給付之種類相同者，如清償人所提出之給付，不
      足清償全部債額時，由清償人於清償時，指定其應抵充之
      債務。」，被告伸和公司對原告負擔數宗債務，而清償之
      320,000 元補償部分，不足清償全部債額，惟其既曾提出
      亞東醫院醫療費用收據2 紙（本院卷一第184 、185 頁）
      ，應堪認其已指定抵充醫療費用補償之30,190元部分，則
      被告丙○○及萬達公司自無從與被告伸和公司就醫療費用
      部分成立不真正連帶關係。又被告3 人對於原告除醫療費
      用外之其他部分所應負擔之債務，因不具同一給付之目的
      ，亦不成立不真正連帶債務關係。是以，原告主張被告3
      人就各別侵權行為所致同一損害賠償責任，屬於不真正連
      帶債務，應連帶賠償等語，即無理由。
十四、綜上所述，原告依侵權行為損害賠償請求權及職業災害補
      償請求權，請求被告丙○○及萬達公司連帶給付4,203,29
      2 元、被告伸和公司給付1,267,190 元及各自95年2 月21
      日起至清償日止，按週年利率5 ％計算之利息，洵屬正當
      ，應予准許。逾此範圍之請求，即屬無據，應予駁回。
十五、兩造其餘之攻擊或防禦方法及未經援用之證據，經本院斟
      酌後，認為均不足以影響本判決之結果，自無逐一詳予論
      駁之必要，併此敘明。
十六、訴訟費用負擔之依據：依民事訴訟法第79條。
中    華    民    國    95    年    9     月    8    日
                  民事第二庭    法  官  徐福晉
以上正本係照原本作成
如對本判決上訴，須於判決送達後20日內向本院提出上訴狀
中    華    民    國    95    年    9     月    14    日
                            書記官  劉怡欣


司法院資訊處製作；財團法人民間司法改革基金會備份。
